【裁判字號】    99,交抗,2076
【裁判日期】    991125
【裁判案由】    違反道路交通管理處罰條例
【裁判全文】
臺灣高等法院交通事件裁定            99年度交抗字第2076號
抗  告  人
即受處分人  羅仕倫
上列抗告人即受處分人因違反道路交通管理處罰條例案件，不服
臺灣新竹橋地方法院，中華民國99年9 月30日所為裁定（99年度
交聲字第150號），提起抗告，本院裁定如下：
    主  文
抗告駁回。
    理  由
一、原裁定意旨略以：受處分人羅仕倫於民國99年1 月26日18時
    許，駕駛車牌號碼7301─TS自用小客車，行經新竹縣關西鎮
    118線31公里800公尺處即統一渡假村前，遭新竹縣政府警察
    局新埔分局錦山派出所警員查獲「駕駛人酒後駕車，經酒測
    值為0.92毫克（MG/L）」、「無照駕駛」乃以竹縣警交字第
    E00000000、E00000000號舉發違反道路交通管理事件通知單
    （下稱舉發通知單）當場舉發，受處分人向原處分機關申訴
    ，經原處分機關即交通部公路總局新竹區監理向原舉發機關
    函查後，認受處分人違規事實屬實，依照道路交通管理處罰
    條例第35條第1項第1款、第24條第1項第2款（裁決書漏載第
    24條第1項第2款）、第67條第6項（裁決書漏載第67條第6項
    ）、第21條第1項第1款之規定，裁處受處分人罰鍰新臺幣（
    下同）49,500元、8,400元、吊銷汽車駕駛執照、1年內禁考
    ，並施以道安講習。嗣受處分人對上開處分聲明異議，其意
    旨略以：伊於99年1月26日搭乘黃素貞所駕駛車牌號碼7301
    ─TS自用小客車，沿新竹縣關西鎮118線行駛，途中於超越
    前車後，隨即停在伊所開設之小吃店門口，前車駕駛及車上
    乘客誤以為伊攔停其所駕駛、乘坐之車輛，即與伊發生口角
    、拉扯，經到場警員處理，對方見伊有喝酒，竟誣指伊酒後
    駕車，而到場警員並未目睹伊開車，僅因聽信對方誣陷之詞
    ，即舉發伊無照駕駛及酒後駕車；另伊至派出所製作筆錄時
    ，警方也聯絡鑑識組對伊的座車及方向盤進行指紋和唾液鑑
    定，原處分機關應以法院最後判決作為裁決裁處分之依據云
    云。經查受處分人確有裁決書所載之違規事由，然原處分機
    關因受處分人有未領有小型車普通駕駛執照仍酒駕上路之違
    規行為，已依道路交通管理處罰條例第67條第6項規定，在
    所規定最長吊扣期間內即1年內，不得考領駕照，復依同法
    第35條第1項吊銷受處分人之駕駛執照，即有違誤。受處分
    人前開異議，雖無理由，然原處分既有上開可議之處，自應
    由原審就此部分予以撤銷，裁定如主文第2項所示；至受處
    分人未領有小型車普通駕駛執照仍駕駛違規行為，尚無違誤
    ，自應予維持。是受處分人對此部分聲明異議，為無理由，
    應予駁回等語。
二、抗告意旨略以：伊於當時並未駕駛車牌號碼7301－TS自小客
    車，有證人林謀興證述在卷，且證人徐振棟雖未看見誰駕駛
    該車輛，然伊與證人徐振棟共同飲酒後，由黃素貞攙扶，係
    經證人徐振棟親眼目睹，伊既無自行駕駛車輛之能力，黃素
    貞又豈會讓伊駕駛車輛之理；又該車輛亦經新埔分局鑑識小
    組進行採證，若車內無採集到伊之指紋，即證明伊並無駕駛
    該車輛；另證人黃新育於原審證述稱伊從駕駛座走下來，敲
    其車輛副駕駛座之車窗，然若伊從駕駛座下來，應就近找駕
    駛理論，怎會繞一圈去敲其副駕駛座之車窗，足見證人黃新
    育之證述前後矛盾，不符經驗法則。綜上所述，伊與證人黃
    新育及楊忠德係因行車糾紛誤會，發生口角，進而互毆，其
    間已有仇隙，原審採信其2人證詞，顯有不公云云。
三、惟查：
(一)按汽車駕駛人飲用酒類或其他類似物後其吐氣所含酒精濃度
    超過每公升0.25毫克以上，不得駕車；又汽車駕駛人，駕駛
    汽車經測試檢定有酒精濃度超過規定標準者，處15,000元以
    上60,000元以下罰鍰，並當場移置保管該汽車及吊扣其駕駛
    執照1年；又汽車駕駛人有第35條第1項規定之情形者，應接
    受道路交通安全講習；汽車駕駛人違反本條例規定，應受吊
    扣駕駛執照處分，於汽車駕駛人係無駕駛執照駕車者，在所
    規定最長吊扣期間內，不得考領駕駛執照；汽車駕駛人，未
    領有駕駛執照駕駛小型車者，處6,000元以上12,000元以下
    罰鍰，並當場禁止其駕駛，道路交通管理處罰條例第35條第
    1項第1款、第24條第1項第2款、第67條第6項、第21條第1項
    第1款定有明文。又按舉證責任分配法則，固應先由行政機
    關就其業已履踐相關正當法律程序，以及人民應受處罰之客
    觀違反法令行為，負證明之責，受處分人就行政機關已為相
    當證明之前開事項，若主張欠缺主觀歸責條件或為其他抗辯
    ，亦須就其所辯提出反證。惟行政機關對於前開應為舉證事
    項，並非不得以執行查察取締勤務人員，依據調查人證之程
    序，使就親歷事實提供不可替代之證明方法。受處分人就該
    證人所述見聞經過之真實性倘有質疑，除依法定交互詢問程
    序加以檢驗外，亦不得僅因證人之個人身分、地位或與當事
    人之關係而謂其不得作證，或憑己意指為必須代以其他特定
    之證據方法，此在證人業已具結願依偽證罰則擔保證言可信
    之場合，尤屬當然。
(二)查本件抗告人即受處分人羅仕倫於99年1月26日18時許，駕
    駛車牌號碼7301－TS自用小客車，行經新竹縣關西鎮118線3
    1公里800公尺處即統一渡假村前，遭新竹縣政府警察局新埔
    分局錦山派出所警員查獲「駕駛人酒後駕車，經酒測值為0.
    92毫克（MG/L）」、「無照駕駛」乃以竹縣警交字第E00000
    000、E00000000號舉發違反道路交通管理事件通知單當場舉
    發等情，有新竹縣政府警察局新埔分局當事人酒精測定紀錄
    表、刑法第185條之3案件測試觀察紀錄表、汽車駕駛人酒後
    生理協調平衡檢測紀錄表（見原審卷第43至45頁）在卷可憑
    ；又證人黃新育及楊忠德就本件受處分人之違規事實，親眼
    目睹受處分人駕駛上開車輛、謾罵及發生糾紛等過程，於受
    有具結程序及偽證罪擔保之情形下，均於警詢、偵查及原審
    訊問時證述明確（見原審卷第35、38、54至55、88、92至93
    頁）；並參以證人與受處分人間雖係偶然之行車糾紛而生怨
    隙，惟雙方素不相識，衡情證人尚無設詞攀誣，或虛構違規
    事實以陷害受處分人之理，是證人等上開證述內容，其當無
    甘冒偽證重責而虛構事實，亦符合經驗法則，自堪採信。又
    抗告人羅仕倫因於99年1月26日下午5時許起至5時30 分許止
    ，在位於新竹縣關西鎮○○○路之「統一健康世界」對面之
    小吃店內飲用高梁酒後，明知已達不能安全駕駛動力交通工
    具之程度，仍駕駛車號7301-TS號自小客車欲返回其住處。
    嗣於同日晚間6時許，行經新竹縣關西鎮○○○○○路31.8公里
    處時，適有黃新育駕駛車號4553-YU號自小客車搭載楊忠德
    行駛於同向路段前方，因羅仕倫酒後意識不清，突自上揭自
    小客車後方超車將其擋下，並徒手毆打黃新育、楊忠德臉部
    ，又持木棍毆打渠等頭部（傷害部分均未據告訴），經警據
    報前往處理，並於同日晚間7時17分許測試羅仕倫吐氣所含
    酒精濃度達0.92MG/L，經臺灣新竹地方法院於99 年4月29日
    判決羅仕倫犯不能安全駕駛動力交通工具罪處有期徒刑參月
    ，如易科罰金，以新臺幣壹仟元折算壹日確定，有該判決及
    本院被告前案紀錄表在卷可參。又原審就新竹縣政府警察局
    新埔分局鑑識小組僅對其身高座位距離製作勘察紀錄並予拍
    攝之照片，及證人鍾國明於原審之證述，認其勘驗照片顯已
    失真，而不採為證據之理由，業已於理由欄內詳述。末以受
    處分人未領有小型車普通駕駛執照，亦有證號查詢汽車駕駛
    人查詢單在卷可按（見原審卷第26頁），足見受處分人未領
    有小型車普通駕駛執照，仍於99年1月26日18時許，駕駛車
    牌號碼7301-TS自用小客車，沿新竹縣關西鎮118線行駛，並
    於31公里800公尺處為警查獲無照駕駛違規行為，洵堪認定
    。
四、綜上，受處分人確有上揭之交通違規事實，堪已認定，原審
    因認受處分人飾詞指摘原處分不當，雖無理由，然原審亦詳
    察原處分機關因受處分人有未領有小型車普通駕駛執照仍酒
    駕上路之違規行為，已依道路交通管理處罰條例第67條第6
    項規定，在所規定最長吊扣期間內即1 年內，不得考領駕照
    ，復依同法第35條第1 項吊銷異議人之駕駛執照，即有違誤
    ，原處分既有上開可議之處，即屬不能維持，而予以撤銷，
    爰依前揭規定，改諭知罰鍰金額49,500元及禁止考領小型車
    普通駕駛執照1 年，應接受道路交通安全講習，經核原審認
    事用法並無不合，是本件抗告為無理由，應予駁回。
據上論結，應依道路交通管理處罰條例第89條，道路交通案件處
理辦法第26條，刑事訴訟法第412條，裁定如主文。
中    華    民    國    99    年    11    月    25    日
                  交通法庭    審判長法  官  許宗和
                                    法  官  潘進柳
                                    法  官  沈君玲
以上正本證明與原本無異。
不得再抗告。
                                    書記官  彭于瑛
中    華    民    國    99    年    11    月    29    日

司法院資訊處製作；財團法人民間司法改革基金會備份。
